臺灣高等法院刑事判決
109年度上訴字第5號
上  訴  人  
即  被  告  連維傑



上列上訴人因違反毒品危害防制條例案件，不服臺灣臺北地方法
院108年度審訴字第889號，中華民國108年11月29日所為之第一
審判決（起訴案號：臺灣臺北地方檢察署108年度毒偵字第2293
號），提起上訴，本院判決如下：
    主  文
上訴駁回。
    事  實
一、連維傑前有多次施用毒品前案紀錄，又基於施用第一級毒品
    海洛因之犯意，於民國108年5月5日下午1時許，在新北市永
    和區新生街66巷31弄內某處，將海洛因置於針筒內摻水溶解
    注射至體內，以此方式施用海洛因一次。嗣於108年5月5日
    晚上8時35分許，連維傑騎乘車牌號碼000-000號普通重型機
    車行經臺北市○○路○段000號前因逆向行駛為警攔查，員警徵
    得連維傑同意後採集其尿液送驗，檢驗結果呈嗎啡、可待因
    陽性反應，始查悉上情。
二、案經臺北市政府警察局中正第二分局報告臺灣臺北地方檢察
    署檢察官偵查起訴。
    理  由
壹、程序之證據能力方面
一、按被告以外之人於審判外之言詞或書面陳述，除法律有規定
    者外，不得作為證據。又被告以外之人於審判外之陳述，雖
    不符合刑事訴訟法第159條之1至第159條之4之規定，但經當
    事人於審判程序同意作為證據，法院審酌該言詞陳述或書面
    陳述作成時之情況，認為適當者，亦得為證據；當事人、代
    理人或辯護人於法院調查證據時，知有同法第159條第1項不
    得為證據之情形，而未於言詞辯論終結前聲明異議者，視為
    有前項之同意。刑事訴訟法第159條第1項及第159條之5分別
    定有明文。本案檢察官、上訴人即被告連維傑於言詞辯論終
    結前，就本件卷內被告以外之人於審判外之陳述，於本院審
    理時均表示不爭執（見本院卷第135頁），經本院審酌該等
    證據之作成情況，核無違法取證或其他瑕疵，認均適為本案
    認定事實之依據，依刑事訴訟法第159條之5規定，均有證據
    能力。
二、又本件認定事實引用之卷內其餘非供述證據（詳後述），並
    無證據證明係公務員違背法定程序取得，依同法第158條之4
    規定反面解釋，均有證據能力。
貳、實體方面
一、認定犯罪事實所憑之證據及理由：
    訊據被告對於前揭施用海洛因之事實，業於警詢、原審及本
    院審理時均坦承不諱（見偵查卷第17頁，原審卷第120頁、
    第124頁、第126頁，本院卷第134頁、第136頁），且其於10
    8年5月5日晚上10時許於警局親自採尿送驗結果，呈嗎啡、
    可待因陽性反應等情，有勘察採證同意書、臺北市政府警察
    局偵辦毒品案件尿液檢體委驗單、鑑定人結文、108年5月21
    日台灣尖端先進生技醫藥股份有限公司出具之濫用藥物檢驗
    報告等在卷可參（見偵查卷第5頁、第7頁、第9頁、第25頁
    ）。是以，被告上開任意性自白應確與事實相符，堪以採信
    。綜上所述，本件事證已臻明確，被告施用海洛因之犯行，
    洵堪認定，應予依法論科。
二、論罪：
（一）按海洛因係毒品危害防制條例第2條第2項第1款所定之第
      一級毒品毒品，不得非法持有、施用。核被告所為，係犯
      毒品危害防制條例第10條第1項之施用第一級毒品罪。其
      為施用而持有海洛因之低度行為，應為其施用之高度行為
      所吸收，不另論罪。　
（二）被告前曾因犯施用第一級毒品四罪、施用第二級毒品一罪
      、竊盜一罪，經臺灣新北地方法院以104年度聲字第5273
      號裁定應執行有期徒刑二年四月確定，並於108年1月8日
      執行完畢等情，有本院被告前案紀錄表在卷可稽，被告於
      受有期徒刑執行完畢後，五年內故意再犯本件有期徒刑以
      上之罪，為累犯。依司法院釋字第775號解釋文義及理由
      ，係指構成累犯者，不分情節，一律加重最低本刑，於不
      符合刑法第59條所定要件之情形下，致生行為人所受之刑
      罰超過其所應負擔罪責之個案，不符罪刑相當原則、比例
      原則。於此範圍內，在修正前，為避免發生上述罪刑不相
      當之情形，法院就該個案應裁量是否加重最低本刑；依此
      ，該解釋係指個案應量處最低法定刑，又無法適用刑法第
      59條在內減輕規定之情形，法院應依此解釋意旨裁量不予
      加重最低本刑。本院審酌被告前開所犯幾均為施用第一 
      級或第二級毒品罪，其經判處徒刑並受刑之執行完畢後，
      不到半年即再度為本案施用第一級毒品之犯行，足見其法
      治觀念薄弱，自制能力尚有不足，未能記取前案論罪科刑
      之教訓，確有對刑罰反應之能力較為薄弱之情況，依司法
      院大法官會議解釋第775號解釋意旨，原審衡酌罪刑相當
      及比例原則，認應依刑法第47條第1項之規定予以加重其
      最輕本刑。
（三）按犯毒品危害防制條例第4條至第8條、第10條或第11條之
      罪，供出毒品來源，因而查獲其他正犯或共犯者，減輕或
      免除其刑，該條例第17條第1項定有明文。該條所稱「供
      出毒品來源，因而查獲其他正犯或共犯者」，係指被告供
      出毒品來源之對向性正犯，或與其具有共同正犯、共犯（
      教唆犯、幫助犯）關係之毒品由來者之相關資料，諸如其
      前手或共同正犯、共犯之姓名、年籍、住居所或其他足資
      辨別之特徵及犯罪事實，使調查或偵查犯罪之公務員得據
      以對之發動調查或偵查程序，並因此而確實查獲其人、其
      犯行者，始足當之。亦即被告「供出毒品來源」與嗣後之
      查獲正犯或共犯間，必須具有先後且相當因果關係，始得
      適用上開減輕或免除其刑之規定。如調查或偵查機關人員
      並未因而確實查獲正犯或共犯者，自無從據以減輕或免除
      其刑（最高法院106年度台上字第390號判決意旨參考）。
      被告於108年5月5日警詢時固曾供出其毒品上游為馮秀媚
      等語（見偵查卷第16頁），然經員警報請臺灣新北地方檢
      察署檢察官指揮追查，至今未查悉馮秀媚販賣或轉讓毒品
      犯嫌，遑論查獲馮秀媚販賣海洛因予被告供本件施用之犯
      行，有臺北市政府中正第二分局108年10月9日出具之北市
      警中正二分刑字第1083026560號函在卷可參（見原審卷第
      97頁）；而被告固於108年2月21日為警查獲其於該同一日
      施用第一級毒品之另案中曾供陳其該案之毒品上游為馮秀
      媚，經原審以108年度簡上字第172號判決認被告符合毒品
      危害防制條例第17條第1項規定而予減刑，有該案判決書
      在卷可稽（見原審卷第203頁至第207頁），參諸上揭說明
      ，被告係於另案供出毒品來源並因而查獲，於本案並未因
      其供出毒品來源而查獲，認與毒品危害防制條例第17條第
      1項規定不合，要難援此規定減輕或免除其刑，被告主張
      其有毒品危害防制條例第17條第1項之減刑事由，顯有誤
      會。
（四）又員警見被告有交通違規事由攔查時，於查驗被告身分過
      程發現其為列管毒品人口，且目視其雙手上仍有明顯針孔
      ，懷疑被告有繼續施用毒品之情事，乃為後續偵查作為等
      情，有臺北市政府警察局中正第二分局泉州街派出所報告
      單在卷可稽（見偵查卷第11頁）。準此，員警於被告供出
      本件施用第一級毒品犯行前已合理懷疑其涉有以注射方式
      施用毒品之嫌疑，雖被告於警詢時自白有以針筒注射方式
      施用海洛因等語（見偵查卷第14頁反面至第17頁），究與
      刑法第62條前段所規定之自首要件不符，尚無從依此規定
      減輕其刑，附此敘明。
（五）至被告主張其自始坦承，應可以毒品危害防制條例第17條
      第2項規定減輕其刑云云。惟按，毒品危害防制條例第17
      條第2項係規定「犯第四條至第八條之罪於偵查及審判中
      均自白者，減輕其刑。」即犯該條例第4條至第8條製造、
      販賣、運輸等罪，於偵查及審判中均自白犯罪者，固可依
      同條例第17條第2項減刑，然本案被告係犯同條例第10條
      第1項之施用毒品罪，與毒品危害防制條例第17條第2項之
      規定不符，本院自無從予以減刑，應予敘明。
三、原審以被告之罪證明確，依毒品危害防制條例第10條第1項
    及刑法第11條前段、第47條第1項規定，並審酌被告曾施用
    毒品，經送觀察、勒戒後，猶不思戒絕毒癮革除惡習，再為
    本件施用毒品犯行，顯未記取教訓，實應非難，並考量毒品
    危害防制條例對於施用毒品之被告改以治療、矯治為目的，
    非重在處罰，係因被告違反本罪實係基於「病患性」行為，
    其犯罪心態與一般刑事犯罪之本質並不相同，應側重適當之
    醫學治療及心理矯治為宜，又其行為本質乃屬自殘行為，反
    社會性之程度較低，且考量被告坦承犯行之犯後態度，暨其
    陳稱：國中肄業之最高學歷，目前另案羈押中，患有重度憂
    鬱症，現仍接受治療，前曾從事資源回收工作，月收入約新
    臺幣（下同）3千元，另外還有每月4千8百元之中低收入戶
    補助，未婚且無子女，現與母親同住，母親收入來源為勞工
    退休金等語（見原審卷第126頁）之智識程度及家庭經濟狀
    況，及其犯罪動機、目的、手段等一切情狀，量處有期徒刑
    八月。核其認事用法量刑，均無不當，被告上訴主張其有供
    出來源請求輕判，並無理由，其上訴應予駁回。
據上論斷，應依刑事訴訟法第368條，判決如主文。
本案經檢察官羅松芳到庭執行職務。
中　　華　　民　　國　 109　　年　　3 　　月　　25　　日
                  刑事第二十庭  審判長法　官  王復生
                                      法　官  張紹省
                                      法　官  遲中慧
以上正本證明與原本無異。
如不服本判決，應於收受送達後20日內向本院提出上訴書狀，其
未敘述上訴之理由者並得於提起上訴後20日內向本院補提理由書
（均須按他造當事人之人數附繕本）「切勿逕送上級法院」。
                                      書記官  鄭巧青
中　　華　　民　　國　　109 　年　　3 　　月　　25　　日
附錄本案論罪科刑依據之法條：
毒品危害防制條例第10條第1項
施用第一級毒品者，處六月以上五年以下有期徒刑。